【裁判字號】    94,訴,2058
【裁判日期】    951013
【裁判案由】    確認法律關係存在等
【裁判全文】
臺灣板橋地方法院民事判決              94年度訴字第2058號
原      告  丙○○
訴訟代理人  陳生全律師
被      告  開景實業有限公司
兼
法定代理人  甲○
上列當事人間請求確認法律關係存在等事件，本院判決如下：
    主  文
原告之訴駁回。
訴訟費用由原告負擔。
    事實及理由
一、原告起訴主張略以：原告前與訴外人乙○○訂立不動產買賣
    契約，向其買受於台北市內湖區之房地，並約定訴外人乙○
    ○如違約應支付違約金新台幣（下同）7,000,000 元並於該
    違約金範圍內應逕受強制執行，該契約並經公證在案。詎料
    ，訴外人乙○○於訂約後將該不動產移轉登記予第三人，原
    告據該契約向本院聲請對訴外人乙○○於被告開景實業有限
    公司之股份為強制執行。然於前揭執行命令送達後，訴外人
    乙○○竟將上開股份轉讓過戶於被告甲○，依強制執行法第
    51條規定，應對原告不生效力且被告甲○亦不得主張善意取
    得。又被告均否認訴外人乙○○對被告開景實業有限公司有
    上開出資之事實，致原告之權利陷於不安之狀態，是有以被
    告為當事人，並以確認判決除去之必要，並聲明：（一）請
    求確認訴外人乙○○對被告開景實業有限公司有875,000 元
    出資額之法律關係存在。（二）被告甲○應將其對開景實業
    有限公司之出資額875,000 元返還予訴外人乙○○。
二、按「當事人兩造無正當理由遲誤言詞辯論期日者，除別有規
    定外，視為合意停止訴訟程序。如於四個月內不續行訴訟者
    ，視為撤回其訴或上訴。」民事訴訟法第191 條第1 項定有
    明文。所謂兩造遲誤言詞辯論期日，係指當事人兩造受合法
    通知，均無正當理由，未於言詞辯論期日到場，或到場不為
    辯論之情形而言，其視為合意停止訴訟程序者，祇須兩造遲
    誤言詞辯論期日，當然生停止之效力（最高法院70年台上字
    第3904號判例意旨參照）。查本件原告起訴原列訴外人乙○
    ○為被告之一，經本院指定於民國95年1 月18日上午11時20
    分為言詞辯論期日，原告及被告乙○○受合法通知均未到場
    ，視為合意停止訴訟程序後，本院依原告於95年1 月25日提
    出之聲請狀意旨，再指定95年3 月28日上午10時10分續行訴
    訟，原告及被告乙○○均受合法通知而僅原告到場為言詞辯
    論。嗣本院再宣示本件改定95年4 月26日上午10時10分續行
    程序，面告原告於所定之期日到場，有該期日言辯論筆錄可
    稽，惟於該期日原告未到，被告乙○○複代理人雖到場但拒
    絕為本案之言詞辯論，視為被告乙○○未到，原告及被告乙
    ○○再經合法通知遲誤言詞辯論期日，視為合意停止訴訟程
    序，於斯時起迄今已逾4 個月，原告及被告乙○○均未聲請
    續行訴訟，本院爰依前開條文之規定就原告對被告乙○○部
    分視為撤回起訴，先此敘明。
三、按「確認法律關係之訴，非原告有即受確認判決之法律上利
    益者，不得提起」，民事訴訟法第247 條第1 項定有明文。
    又「所謂即受確認判決之法律上利益，係指因法律關係之存
    否不明確，致原告在私法上之地位有受侵害之危險，而此危
    險得以對於被告之確認判決除去之者而言」，有最高法院42
    年第1031號判例可參。查：本件原告以訴外人乙○○積欠伊
    7, 000,000元債務，而向本院聲請對被告開景實業有限公司
    及訴外人乙○○發執行命令，經本院於94年5 月19日對被告
    開景實業有限公司發執行命令，載明：「主旨：禁止債務人
    就其對第三人開景實業有限公司之股份在2,000,000 元之股
    份範圍內為轉讓或其他處分之行為，並禁止第三人就上開股
    份為移轉過戶之行為。」，被告開景實業有限公司於上開執
    行命令送達後，並未提出書面聲明異議，此為原告於起訴狀
    上所自承，並經本院調取本院94年度執助字第1190號執行卷
    宗核閱屬實。足見被告開景實業有限公司自始至終並未否認
    訴外人乙○○對其有投資金額2,000,000 元之出資關係存在
    ，是訴外人乙○○與被告開景實業有限公司間之投資金額關
    係在金額875,000 元之範圍內，並未有存否不明確之問題，
    是難認原告有即受確認判決之法律上利益。從而，本件原告
    訴之聲明第1 項訴請確認訴外人乙○○對被告開景實業有限
    公司有875,000 元之出資額之法律關係存在，顯為無理由，
    應予駁回。
四、再按，實施查封後，債務人就查封物所為移轉、設定負擔或
    其他有礙執行效果之行為，對於債權人不生效力。強制執行
    法第51條第2 項固有明文。依前開條文規定可知，債務人於
    法院實施查封後就查封物所為之移轉並非絕對無效，僅是相
    對於債權人而言，不生移轉之效力，先此敘明。再者，股東
    繳納至公司之出資額，是屬公司所有之資本財，由公司保管
    及使用，非屬股東個人可支配，股東僅能依法律或按公司章
    程規定行使其股東之權利。本件原告起訴，其聲明第2 項係
    請求被告甲○應將其對被告開景實業有限公司之出資額875,
    000 元返還予訴外人乙○○，主張之理由則為債務人乙○○
    於法院實施查封後將查封物移轉於第三人即被告甲○，違反
    查封之效力云云，惟查，債務人違反查封效力所為之處分行
    為，僅是對債權人不生效力，已詳如前述，再者，被告開景
    實業有限公司之股東出資額係在公司保管占有中，被告甲○
    實際上並無保管或占有使用該出資額，從而，原告訴請被告
    甲○將其對被告開景實業有限公司之出資額875000元返還訴
    外人乙○○，與法不合，顯無理由，無從准許，應予駁回。
五、綜上所述，原告之訴顯無理由，爰依民事訴訟法第249 條第
    2項之規定，不經言詞辯論，逕以判決駁回之。
六、本件原告之訴為無理由，依民事訴訟法第249 條第2 項、第
    78條 ，判決如主文。
中    華    民    國    95    年    10    月    13    日
                  民事第三庭    法  官  邱育佩
以上正本係照原本作成。
如對本判決上訴，須於判決送達後20日內向本院提出上訴狀。
中    華    民    國    95    年    10    月    13    日
                            書記官  王苑琦


司法院資訊處製作；財團法人民間司法改革基金會備份。
